最高法院民事裁定　　　　　　　　　　　　　　　　八十八年度台簡上字第四五號
　　上　訴　人　乙○○
　　被 上訴 人　甲○○
　　訴訟代理人　林美倫律師
　　　　　　　　劉純增律師
右當事人間請求遷讓房屋等事件，上訴人對於中華民國八十八年一月二十一日台灣台
北地方法院第二審判決（八十七年度簡上字第四九六號），提起上訴，本院裁定如左
：
    主  文
上訴駁回。
第三審訴訟費用由上訴人負擔。
    理  由
按對於簡易訴訟程序之第二審判決，其上訴利益逾第四百六十六條所定之額數者，當
事人僅得以其適用法規顯有錯誤為理由，逕向最高法院提起上訴，且須經原裁判法院
之許可，而該項許可，以訴訟事件所涉及之法律見解具有原則上之重要性者為限，此
觀民事訴訟法第四百三十六條之二第一項及第四百三十六條之三第一項、第二項規定
自明。所謂適用法規顯有錯誤，係指原第二審判決就其取捨證據所確定之事實適用法
規顯有錯誤而言，不包括判決不備理由或理由矛盾，及認定事實錯誤之情形在內。本
件上訴人對於原第二審法院所為其敗訴之判決，逕向本院提起上訴，所持理由，無非
謂：兩造就系爭房屋簽訂租賃契約，約定租期二年，租金每月新臺幣（下同）九萬九
千八百元，雙方於租約存續期間之民國八十五年五月間，曾就第三年以後之租金，達
成以每月九萬五千元續租之合意。被上訴人未於原租期屆滿後，即時為反對續租之意
思表示，且兩造已於訴訟外達成和解續定租約，應已成立新租約。伊從未以租約第二
條之約定為請求之依據，原第二審法院據該條約定為伊敗訴之判決，核屬訴外裁判。
又原第二審判決一面認租約第二條約定，非以簽訂書面契約為繼續出租與上訴人之條
件，竟又謂此為成立新租約之方式，前後矛盾，與論理法則有違。其無視兩造曾就第
三年以後之租金，達成以每月九萬五千元續租之合意，更成立訴訟外和解，且被上訴
人延不辦理簽訂書面租約，阻止條件成就，應視為條件已成就各情，率認當事人約定
須用一定之方式訂約，該方式未完成前，新租約不成立，亦非無不適用法規、適用法
規不當及不備理由與理由矛盾之違法云云。惟查原第二審判決係以：依兩造所訂租賃
契約書約定，租期二年，至八十六年二月十六日屆滿。租約第二條後段約定，上訴人
如欲續租，應於期限屆滿前二個月洽得被上訴人之同意，並重新簽訂合約後，方得繼
續使用租賃物。目的在於阻止續租，避免因該租約更新成為不定期租賃，既非被上訴
人同意繼續出租與上訴人，亦非以簽訂書面契約為繼續出租與上訴人之條件。觀之該
條約定之文義，所謂「重新簽訂合約」，乃指以書面為之，重新簽名訂立合約而言。
上訴人及證人林鳳秋、陳幼麟均稱於八十五年四、五月間與證人李宛儒談話內容為「
什麼時候把約簽一下」；證人李宛儒亦稱曾送合約與上訴人，但上訴人不簽等語。再
依兩造洽商和解之租期為逾一年之不動產租賃契約，依法應以書面為之。準此，應認
兩造係約定以書面為訂立新租約之方式無疑，依民法第一百六十六條規定，在完成書
面簽約之前，推定新租約不成立。至原租約存續期間之八十五年五月間，兩造固曾就
第三年以後之租金，達成每月九萬五千元之合意，惟就租期部分，雙方則未提及，且
未踐行約定之書面方式，自難僅因該項租金之合意，認已就繼續租用成立新租約。又
法律行為之條件為該法律行為效力發生或消滅之附款，而要式契約之方式，則為該契
約之成立要件。本件簽訂書面契約為租約之成立要件，並非以之為繼續租約之條件，
上訴人指被上訴人不踐行訂立租賃契約之方式，乃故意阻止條件成就，依民法第一百
零一條第一項規定，視為續租契約已合法生效云云，亦屬無據。租約第二條既約定上
訴人如欲續租，應洽得被上訴人之同意，並重新簽訂書面合約後，方得繼續使用租賃
物。而被上訴人又未與上訴人重新簽訂租約，且拒收期滿後之租金，顯係不願繼續出
租與上訴人，尤難謂被上訴人未即時為反對續租之意思表示而成立不定期租賃契約。
再者，上訴人於八十六年九月十一日審理時，已明白陳述兩造間就租賃一事，於訴訟
外洽談和解並未成立，其嗣依被上訴人之訴訟代理人同年七月二十八日二件傳真函，
謂已成立和解云云，自亦不可採。兩造間房屋租賃契約之租期既已屆滿，被上訴人本
於租賃物返還請求權，訴請上訴人返還房屋，及給付自租期屆滿翌日起至返還房屋之
日止，按月計付相當租金額之違約金，應予准許等詞，因而維持第一審所為上訴人敗
訴之判決，經核並無上訴人所指適用法規顯有錯誤之情形。查前開租約第二條之約定
既經被上訴人援用，並據以主張上訴人未依此約定與被上訴人重新簽訂租約，則兩造
間租賃關係已於原租期屆滿時消滅云云。原審認被上訴人此項主張為可採，資為被上
訴人勝訴亦即上訴人敗訴之裁判基礎，要無訴外裁判（認作主張）之違誤。上訴意旨
謂其未曾有此主張，原審竟據為其敗訴之判決，有訴外裁判之嫌云云，不無誤解。上
訴人所陳上述理由，乃原第二審判決解釋契約、採證及認定事實當否之問題，要與適
用法規是否顯有錯誤無涉。且本件亦無所涉及之法律見解具有原則上重要性之情事。
上訴人逕向本院提起上訴，不合民事訴訟法第四百三十六條之二第一項及第四百三十
六條之三第二項之規定，其上訴難認為合法。
據上論結，本件上訴為不合法，依民事訴訟法第四百三十六條之五第一項、第九十五
條、第七十八條，裁定如主文。
中      華      民      國    八十八    年      十      月    二十八    日
                              最高法院民事第五庭
                                  審判長法官  蕭  亨  國
                                        法官  吳  正  一
                                        法官  陳  淑  敏
                                        法官  黃  義  豐
                                        法官  吳  麗  女
      右正本證明與原本無異
                                              書  記  官
中      華      民      國    八十八    年     十一     月     十五     日
